臺灣宜蘭地方法院民事裁定
110年度司字第11號
聲  請  人  財政部北區國稅局宜蘭分局

法定代理人  黃美麗  


相  對  人  東喜營造有限公司

法定代理人
即清 算 人  段惠裳    住桃園市○○區○○○路○段000巷00  弄00
                        號00樓之0
            謝宜倫  
上列當事人間聲請選派清算人事件，本院裁定如下：
    主  文
相對人東喜營造有限公司之法定清算人段惠裳、謝宜倫應予解任
。
選派江百易律師（證書字號：98臺檢證字第8457號）為相對人東
喜營造有限公司之清算人。
聲請程序費用新臺幣壹仟元由相對人東喜營造有限公司負擔。
    理  由
一、聲請意旨略以：相對人截至民國110年11月15日止滯欠營利
    事業所得稅及營業稅合計新臺幣（下同）2,645萬2,301元，
    經移送法務部行政執行署宜蘭分署強制執行，且相對人業經
    主管機關經濟部以92年2月25日經授中字第09234645790號函
    廢止登記在案。而相對人公司章程並未就清算人為規定，且
    股東會亦未選任清算人，依公司法之規定，應以全體股東即
    謝吉琳、張幸惠、謝錫榕、段惠裳及謝宜倫等人（下均以姓
    名稱）為法定清算人，惟謝吉琳已於104年3月31日死亡、張
    幸惠於88年6月10日死亡、謝錫榕則於110年10月3日死亡，
    復且段惠裳、謝宜倫均表示未實際參與相對人業務經營，亦
    無相對人公司相關文件，致欠繳稅捐無法定代理人承受執行
    程序，然相對人於78年2月24日設立勞工退休準備金專戶尚
    有餘額20萬3,567元。為此，聲請人基於利害關係人身分，
    依公司法第113條準用同法第81條及第82條之規定，解任相
    對人之法定清算人段惠裳、謝宜倫，並聲請選派江百易律師
    擔任相對人之清算人等語。
二、按解散之公司除因合併、分割或破產而解散外，應行清算，
    公司法第24條定有明文，此規定於公司經中央主管機關撤銷
    或廢止登記者，準用之，同法第26條之1亦有明文。又公司
    之清算，以全體股東為清算人。但本法或章程另有規定或經
    股東決議，另選清算人者，不在此限；由股東全體清算時，
    股東中有死亡者，清算事務由其繼承人行之；繼承人有數人
    時，應由繼承人互推一人行之；不能依第79條規定定其清算
    人時，法院得因利害關係人之聲請，選派清算人，公司法第
    79條、第80條、第81條分別定有明文。次按，法院因利害關
    係人之聲請，認為必要時，得將清算人解任，公司法第82條
    亦有明文；又公司變更章程、合併、解散及清算，準用無限
    公司有關之規定，公司法第113條同有明文。準此，公司之
    清算雖原則上以全體股東為清算人，股東死亡時，由繼承人
    執行清算事務，但不能依此定清算人時，法院得因利害關係
    人之聲請，將清算人解任並另行選派清算人。
三、經查，相對人滯欠聲請人營利事業所得稅計2,645萬2,301元之情，有聲請人所提欠稅查詢情形表附卷可稽，堪認聲請人係屬利害關係之人。又相對人已經主管機關經濟部廢止登記在案，且公司章程並無關於法定清算人之事實，亦有經濟部中部辦公室107年7月5日經中三字第10735517840號函暨檢附之公司廢止前後變更登記表、最近一次公司章程在卷可憑。而相對人之全體股東為謝吉琳、張幸惠、謝錫榕、段惠裳及謝宜倫等人，惟張幸惠業於88年6月10日死亡、謝吉琳已於104年3月31日死亡、謝錫榕則於110年10月3日死亡，且前揭3人之法定繼承人，均已拋棄繼承，此有聲請人提出之死亡登記申請書資料查詢清單，且經本院調閱之臺灣臺北地方法院88年度繼字第445、572號、臺灣士林地方法院104年度司繼字第572、597號、臺灣桃園地方法院110年度司繼字第2822、2933、3005號卷宗核閱無訛，復查無人聲報經股東決議選任為相對人之清算人，是依公司法第113條準用第79條之規定，相對人段惠裳及謝宜倫即為相對人之法定清算人。
四、再者，聲請人主張相對人勞工退休準備金專戶尚有餘額20萬
    3,567元，惟其法定清算人段惠裳及謝宜倫分居不同縣市，
    且經法務部行政執行署宜蘭分署與段惠裳、謝宜倫聯繫，及
    法務部行政執行署桃園分署通知段惠裳到場，其等均表明並
    未實質參與相對人經營，亦不知有擔任相對人之股東，無從
    履行清算人職務等語，此亦有現場執行筆錄、公務電話紀錄
    表、詢問筆錄及宜蘭縣政府110年8月5日府勞資字第1100124
    560號函附卷可憑，足見段惠裳、謝宜倫確無能力辦理清算
    事宜。本院審酌相對人自92年2月25日經主管機關廢止登記
    而應行清算時起，歷經多年，法定清算人未依公司法第83條
    規定向本院聲報清算人就任並陳報相對人清算相關表冊，顯
    然怠忽職責，遲未履行清算職務。聲請人為租稅債權人，核
    屬利害關係人，其聲請解任法定清算人段惠裳、謝宜倫，應
    屬有據。
五、另相對人尚未清算完結，而段惠裳、謝宜倫之法定清算人職
    務經本院解任後，相對人已無清算人，是聲請人以利害關係
    人身分請求本院另行選派清算人進行清算，即有理由。又聲
    請人陳明已徵詢江百易律師有意願擔任相對人清算人，並提
    出同意書為憑，本院查詢法務部律師資料管理系統顯示，江
    百易律師為國立中興大學法律系畢業，領有98臺檢證字第84
    57號律師證書，具有一定學識及實務經驗，核應適任相對人
    清算人之職務，且無非訟事件法第176 條所定不得選派為清
    算人之情事，是本院認選派江百易律師為相對人之清算人，
    應為妥適。
六、依非訟事件法第24條、第175條第3項，裁定如主文。
中　　華　　民　　國　　111 　年　　4 　　月　　22　　日
                  民事庭法　官　黃淑芳
以上正本係照原本作成。　　　　　　　　　
本裁定不得聲明不服。　　　
中　　華　　民　　國　　111 　年　　4 　　月　　22　　日
                        書記官　廖文瑜